臺灣士林地方法院刑事判決　　　　　　　96年度易字第1248號
公　訴　人　臺灣士林地方法院檢察署檢察官
被　　　告　乙○○
選任辯護人　庚○○律師
被　　　告　丁○○
被　　　告　丙○○
被　　　告　己○○
上列被告因傷害等案件，經檢察官提起公訴（95年度偵字第1093
1 號）及追加起訴（96年度偵續字第189 號），本院判決如下：
    主  文
乙○○傷害人之身體，處有期徒刑貳月，如易科罰金以新台幣壹
仟元折算壹日，減為有期徒刑壹月，如易科罰金以新台幣壹仟元
折算壹日。
丁○○傷害人之身體，處有期徒刑貳月，如易科罰金以新台幣壹
仟元折算壹日，減為有期徒刑壹月，如易科罰金以新台幣壹仟元
折算壹日。
丁○○被訴公然侮辱罪部分無罪。
丙○○、己○○均無罪。
    事  實
一、乙○○（原名王彥棻）於民國95年7 月30日22時11分許，在
    臺北市○○區○○路136 號前，因丁○○紅線停車阻礙其通
    行而發生爭執，詎乙○○竟基於傷害之犯意，以腳飛踢丁○○背後、出拳毆打丁○○臉部及身體，丁○○亦基於傷害之
    犯意，以手勒住乙○○脖子，並互相拉扯扭打在地，乙○○
    並咬住丁○○腹部，致丁○○受有前額處紅腫3 ×1 公分、
    頸部紅腫2.5 ×0.1 公分及2 ×1 公分、前胸部紅腫4 ×2
    公分、5 ×1 公分、5 ×7 公分、左肩紅腫3 ×0.5 公分、
    背部紅腫3 ×0.5 公分、9 ×5 公分、5 ×0.5 公分、左手
    臂紅腫3 ×1 公分、右臉頰擦傷1 ×0.1 公分、0.5 ×0.1
    公分、頸部擦傷11×0.5 公分、腹部擦傷1 ×0.1 公分、1
    ×0. 1公分、2 ×0.3 公分、0.5 ×0.1 公分、0.1 ×0.1
    公分、腹部紅腫2.1 ×1 並擦傷1 ×0.1 公分、背部擦傷7
    ×1 公分、右膝擦傷5 ×1 公分、左膝擦傷1 ×1 公分、1
    ×0.5 公分及腹部瘀腫5 ×7 公分等傷害，乙○○亦因而受
    有右踝骨折、右側頂骨處頭皮浮腫2 ×1 公分、枕部頭皮浮
    腫1 ×1 公分、左側臉頰擦傷0.8 ×0.1 公分、左手臂擦傷
    2 ×0.2 公分、1 ×0.8 公分、背部擦傷1 ×1 公分、5 ×
    0.2 公分、10×0.2 公分、1.5 ×0.5 公分、4 ×0.2 公分
    、4 ×0.2 公分、右膝擦傷4 ×2 公分、2 ×1 公分、1 ×
    0.5 公分、左膝擦傷3 ×2.5 公分、2.5 ×1.5 公分、2 ×
    1.5 公分、右手臂紅腫8 ×0.5 公分、2 ×0.5 公分、2.5
    ×0.5 公分、1.5 ×0.5 公分、2 ×0.3 公分、左手臂紅腫
    2.5 ×0.5 公分、5 ×0.5 公分、3 ×0.5 公分、3 ×0.3
    公分、2 ×0.5 公分、左前臂紅腫5 ×1 公分、2 ×1 公分
    、2 ×0.5 公分、背部紅腫3 ×0.5 公分、2 ×0.5 公分等
    傷害。
二、案經被害人乙○○、丁○○訴由臺北市政府警察局士林分局
    報告臺灣士林地方法院檢察署檢察官偵查起訴。
    理  由
壹、有罪部分
一、訊據被告乙○○、丁○○2 人均矢口否認有上揭傷害犯行，
    被告乙○○達辯稱：伊因遭丁○○壓制在地，無法反抗，為
    排除不法侵害才咬丁○○腹部，其行為是正當防衛云云，被
    告丁○○辯稱：乙○○先罵伊、踢伊、又動手打伊，之後因
    為乙○○把伊壓在地上打伊，伊在掙扎過程中當然會去抓乙○○，伊是正當防衛云云。
二、經查：（一）本件乙○○、丁○○2 人之所以發生衝突，肇
    因於丁○○紅線停車阻礙乙○○通行而發生爭執，進而引起
    互毆，此業經被告乙○○、丁○○2 人於本院準備程序及審
    理時，分別指述甚詳，核與目擊證人陳佳琪於偵查中（見95
    年度偵字第10931 號卷第78頁及96年度偵續字第189 號卷第
    23頁）及證人戊○○於本院審理中（見本院96年度易字第15
    65號卷96年11月16日審判筆錄第4 頁、第5 頁）結證證述之
    情節相符合。（二）又被告乙○○、丁○○2 人因互毆而受
    傷復有臺北市立聯合醫院甲種診斷書2 份及被告2 人受傷照
    片11張在卷可資佐證（見95年度偵字第10931 號卷第18 頁
    、19、頁30頁、31頁），觀之其等受傷之情形，均受有多處
    之傷勢，且除擦傷外並有多處紅腫及浮腫且傷勢均不輕，應
    是打鬥中以拳頭所傷，而非是臨訟自己所捏造或是被告所辯
    在被對方攻擊時因反抗拉扯時所造成。再互毆並不能主張正
    當防衛權（最高法院30年上字第1040號判例參照）。（三）
    綜上所述，依本件發生互毆之原因及被害人之指述、證人陳
    佳琪、戊○○之證述及傷單所載之傷勢相互以觀，本件被告
    乙○○、丁○○2 人均有上揭傷害之犯行，甚為明確，被告
    乙○○辯稱：伊因遭丁○○壓制在地，無法反抗，為排除不
    法侵害才咬丁○○腹部，其行為是正當防衛云云，被告丁○○辯稱：乙○○先罵伊、踢伊、又動手打伊，之後因為乙○○把伊壓在地上打伊，伊在掙扎過程中當然會去抓乙○○，
    伊是正當防衛云云，均顯係避重就輕卸責之詞，不足採信，
    被告乙○○、丁○○2 人之犯行均堪認定。
三、核被告乙○○、丁○○2 人所為，均係犯刑法第277 條第1
    項之傷害罪。爰審酌被告2 人之品行、智識、犯罪之手段、
    所生之危害等一切情狀，分別量處如主文所示之刑，並諭知
    易科罰金之折算標準，以資懲儆。又被告2 人為本件犯罪之
    時間係在96年4 月24日以前，所犯之罪，合於減刑條件，應
    依中華民國96年罪犯減刑條例第2 條第1 項3 款予以減輕其
    宣告刑二分之一，並諭知易科罰金之折算標準。
貳、無罪部分
一、公訴意旨另謂：被告丁○○、丙○○、己○○於民國95年7
    月30日22時11分許，在臺北市○○區○○路136 號前，因停
    車問題與告訴人乙○○發生爭執，被告丁○○竟以「幹你媽
    」、被告丙○○以「幹你媽」、被告己○○以「幹你媽雞巴
    好不好」等語辱罵乙○○，另共同基於傷害之犯意聯絡，由
    被告丁○○以手勒住告訴人脖子，被告丙○○、己○○並徒
    手毆打並用腳踹告訴人，致使乙○○受有右踝骨折、右側頂
    骨處頭皮浮腫、枕部頭皮浮腫、左側臉頰、左手臂、背部、
    右膝、左膝擦傷、右手臂、左手臂、左前臂及背部紅腫等傷
    害，因認被告丁○○、丙○○、己○○均涉犯刑法第309 條
    第1 項之公然侮辱罪；另被告丙○○、己○○涉犯同法第
    277 條第1 項之傷害罪嫌。
二、按犯罪事實應依證據認定之，無證據不得認定其犯罪事實，
    刑事訴訟法第154 條第2 項定有明文。又認定不利於被告之
    事實，須依積極證據，苟積極證據不足為不利於被告事實之
    認定時，即應為有利於被告之認定，更不必有何有利之證據
    ；且刑事訴訟法上所謂認定犯罪事實之積極證據，係指適合
    於被告犯罪事實之認定之積極證據而言，雖不以直接證據為
    限，間接證據亦包括在內，然而無論直接或間接證據，其為
    訴訟上之證明，須於通常一般之人均不致有所懷疑，而得確
    信其為真實之程度者，始得據為有罪之認定，倘其證明尚未
    達到此一程度，而有合理之懷疑存在時，自不能以推測或擬
    制之方法，以為有罪裁判之基礎，最高法院29年度上字第31
    05號、30年度上字第816 號、40年度台上字第86號、76年度
    台上字第4986號判例可資參照。
三、訊據被告丁○○堅決否認涉有上開公然侮辱犯行，被告丙○○、己○○亦否認涉有上開公然侮辱及傷害犯行，被告丁○○辯稱：當時雙方互有口角，伊在衝動之下雖有回話，但並
    未罵三字經等語；被告丙○○辯稱：伊原本與友人在咖啡座
    聊天，看到丁○○與乙○○發生拉扯，便趕緊上前去將他們
    拉開，伊只是去勸架，並沒有打乙○○，亦沒有辱罵乙○○
    等語，被告己○○亦辯稱：伊聽到丁○○與乙○○發生口角
    後，才從咖啡廳走出來將他們拉開，伊根本沒有傷害及辱罵
    乙○○等語。經查：（一）被告丙○○、己○○與證人戊○○、陳佳琪於95年7 月30日22時許，原係在臺北市○○區○○路136 號星巴克咖啡店前喝咖啡，嗣丁○○駕車前來要接
    其姐丙○○及己○○，因丁○○紅線停車阻礙乙○○通行而
    發生爭執，進而引起互毆，丙○○、己○○2 人見狀即上前
    勸架，丙○○拉開丁○○、己○○拉開乙○○等情，不惟經
    丁○○、丙○○、己○○於本院審理時一再供明，並經證人
    陳佳琪及戊○○分別於偵查中及本院審理時結證屬實。則本
    件因停車而發生爭執之當事人應係丁○○與乙○○，且係於
    2 人互毆後，丙○○、己○○始前往勸架，此亦經證人戊○○於本院審理時結證稱：「乙○○一直嘟嘟嚷嚷、叫囂，並
    一直走到甜甜圈店外，丁○○跟過去，乙○○就直接飛踢過
    來，那時我、丙○○、己○○本來一直坐著喝東西，…丙○○、己○○就過去勸阻、拉開。」、「（問：你有無注意何
    人拉何人？）丙○○拉開丁○○、己○○拉開乙○○。」、
    「（問：有無看到丙○○、己○○打或踹乙○○？）沒有。
    」，證人陳佳琪於偵查中結證稱：「丙○○拉丁○○，要將
    兩方拉開，己○○用雙手將對方撥開，但是因為雙方已經扭
    打在地上，所以根本就沒有辦法將雙方拉開」（見95年度偵
    字第10931 號卷第78頁及96年度偵續字第189 號卷第23頁）
    等語，均證稱被告丙○○、己○○2 人當時只是拉開丁○○
    與乙○○2 人，並無參與毆打乙○○。（二）至於告訴人乙○○及證人即告訴人之配偶甲○○雖證稱被告丙○○、己○○2 人有參與毆打乙○○，惟查，乙○○於警詢中原係稱「
    我跟駕駛者己○○說你要停車請停旁邊一點」、「我是被己○○勒住脖子」（見95年度偵字第10931 號卷第14頁），嗣
    於檢察官偵查中又改稱「丁○○先和我發生爭執，當天也是
    他開車，我警詢筆錄上說是己○○是錯的，當天勒住我脖子
    的也是丁○○」（見同上卷第51頁）則當天開車之人及勒住
    其脖子之人究係是丁○○或己○○，告訴人乙○○之供述前
    後不一，而證人甲○○於偵查中係結證稱「駕駛己○○就下
    車」、「己○○他先打人，就用拳頭，打一打他就勒住我先
    生之脖子，之後丁○○抓住我先生的頭髮」（見96年度偵續
    字第189 號卷第23頁），於本院審理時則結證稱「乙○○一
    轉身，丁○○就拳頭打過來，後來己○○將乙○○勒住脖子
    」（見本院96年度易字第1565號卷96年11月16日審判筆錄第
    10頁），則當時發生爭執打架時，係丁○○或己○○先動手
    打乙○○，甲○○於偵查及審理時所證之情節亦不相符，是
    乙○○及證人甲○○稱被告2 人有參與毆打之指訴及證言，
    因有上述之瑕玼即難採信。（三）又證人戊○○於偵查中雖
    又證稱：「本來是一路口角，然後一直到賣甜甜圈那邊，是
    乙○○先動手打，是用腳踢，後來丙○○、己○○才會過去
    ，才由原來的一對一改成一對三，當時我是坐在星巴克咖啡
    的外面位置，我都有看到經過」，惟其於本院審理時就「由
    原來的一對一改成一對三」加以解釋，謂「我意思是丙○○
    、己○○是去勸阻，不是跟著去打架。我說一對三是指，本
    來二個人起衝突，後來二個人跟過去勸阻。」，再參酌證人
    戊○○前後之陳述及證人陳佳琪之證述及當時乙○○與丁○○互毆且情況激烈，如丙○○、己○○亦加入打鬥行列，何
    以丙○○、己○○2 人均未受傷，是證人戊○○稱「我說一
    對三是指，本來二個人起衝突，後來二個人跟過去勸阻。」
    之解釋尚屬合理，尚不能做為不利於被告丙○○、己○○2
    人之認定。（四）乙○○又稱被告丁○○、丙○○、己○○
    有上開言詞之公然侮辱，並舉證人甲○○為證，惟證人戊○○及陳佳琪均結證稱未有聽聞，且證人戊○○於本院審理時
    並結證稱：「（問：當時乙○○的太太距離被告他們多遠？
    ）很遠，相當我與被告他們打架的距離，只是一左、一右。
    」，則甲○○當時距離乙○○與丁○○有相當之距離，能否
    聽到該2 人之對話已有疑問，且丙○○、己○○係乙○○與
    丁○○發生爭吵互毆後始前往勸架，與乙○○所稱是先辱罵
    後再發生打架之事，亦不符合，且證人甲○○之證詞有先後
    不一之瑕疵已如前述，其又係乙○○之配偶，其證詞難免偏
    頗，亦尚難作為不利被告丁○○、丙○○、己○○之認定。
    （五）綜上所述，公訴人所提之證據，尚不能據此證明被告
    丁○○、丙○○、己○○3 人確有公然侮辱及被告丙○○、
    己○○2 人有傷害之犯行，此外，又查無其他積極證據足資
    證明被告丁○○、丙○○、己○○3 人有公訴人所認上開涉
    有刑法第309 條第1 項公然侮辱或第277 條第1 項之傷害罪
    嫌，而使本院不致有所懷疑，而得確信其為真實之程度，揆
    諸前開說明，自屬犯罪不能證明，應為無罪之諭知。
據上論斷，應依刑事訴訟法第299 條第1 項前段、第301 條第1
項，刑法第277 條第1 項、第41條第1 項前段，刑法施行法第1
條之1 ，中華民國96年罪犯減刑條例第2 條第1 項第3 款、第7
條，判決如主文。
本案經檢察官翁偉倫到庭執行職務
中　　華　　民　　國　　96　　年　　11　　月　　30　　日
                  刑事第一庭法  官  賴邦元
以上正本證明與原本無異。
如不服本判決，應於收受送達後10日內向本院提出上訴書狀，其
未敘述上訴之理由者並得於提起上訴後20日內向本院補提理由書
（均須按他造當事人之人數附繕本）。
                            書記官  游育慈
中　　華　　民　　國　　96　　年　　11　　月　　30　　日
附錄本案論罪科刑法條之依據：
中華民國刑法第277條第1項
（普通傷害罪）
傷害人之身體或健康者，處3年以下有期徒刑、拘役或1千元以下
罰金。
